臺灣高等法院民事裁定   
              109年度抗字第454號
抗  告  人  韓泰生  


上列抗告人因與相對人韓臺生等間分割共有物事件，對於臺灣臺
北地方法院於民國109年3月4日所為108年度訴字第2909號裁定提
起抗告，本院裁定如下：
    主  文
原裁定廢棄。
    理  由
一、抗告意旨略以：伊與相對人同為原裁定附表（下逕稱附表）
    所示7筆不動產之共有人，附表編號1至4、5至7所示不動產
    分別由原法院及臺灣新北地方法院（下稱新北地院）專屬管
    轄，惟依民法第824條第5項，立法者為免土地細分、影響不
    動產經濟價值，而明定共有人相同之數不動產得為合併分割
    ，原法院就本件合併分割共有物訴訟自有管轄權。原裁定以
    附表編號5至7不動產專屬新北地院管轄為由，將該部分移送
    新北地院，尚有未合等語。　　
二、按因不動產之分割涉訟者，專屬不動產所在地之法院管轄；
    又據以定管轄法院之不動產所在地跨連或散在數法院管轄區
    域內者，各該法院俱有管轄權，原告得任向其中一法院起訴
    ，觀諸民事訴訟法第10條第1項、第21條、第22條規定即明
    。次按共有人相同之數不動產，除法令另有規定外，共有人
    得請求合併分割，為民國98年1月23日修正之民法第824條第
    5項所增訂，該條文原修正草案為「共有人相同之『相鄰』不
    動產除法令另有規定外，共有人得聲請合併分割」，其理由
    乃慮及土地分割涉及專屬管轄、非相鄰不動產分割似範圍過
    大等問題（法務部民法研究修正委員會物權編研究修正委員
    會議資料㈣第471至472頁），乃以「相鄰」作為共有人相同
    之數不動產合併分割之要件，依原修正草案，合併分割共有
    物事件，如各不動產散在數法院管轄區域，須各不動產相鄰
    ，始有民事訴訟法第21條規定各不動產所在地法院俱有管轄
    權之適用。惟原修正草案未完成立法審議，嗣再修正草案已
    將原修正草案「相鄰」等語刪除而為現行條文（立法院公報
    第98卷第1期第49頁；民法物權編研究修正實錄第292至294
    、1277、1281頁），原修正草案以共有人相同不動產須相鄰
    所對於民事訴訟法第21條適用之限制不復存在。依上說明，
    足見除法令另有規定外，共有人相同之數不動產合併分割訴
    訟，依民事訴訟法第21條規定，各不動產所在地之法院俱有
    專屬管轄權，依同法第22條規定，得由原告選擇向其一起訴
    。查抗告人主張與相對人共同繼承取得附表所示7筆不動產
    ，而提起本件合併分割共有物之訴訟，而附表所示7筆不動
    產分別坐落臺北市○○區○○○區0○○○號1至4部分)及新北市○○區
    0○○○號5至7部分)，且依各不動產登記謄本所載，尚難認有
    法令限制不得合併分割之情事，有財政部臺北國稅局遺產稅
    核定通知書及土地、建物登記謄本可佐（原審北司調卷第27
    至49頁），則依上開規定，原法院及新北地院均有專屬管轄
    權，抗告人得擇一法院起訴，抗告人向原法院提起本件分割
    共有物訴訟，自無不合。原裁定將附表編號5至7不動產部分
    ，以無管轄權為由移送新北地院，容有未洽。抗告意旨指摘
    原裁定不當，聲明廢棄，為有理由。爰由本院廢棄原裁定，
    發回原法院更為適法之處理。
三、據上論結，本件抗告為有理由，依民事訴訟法第492條，裁
    定如主文。
中　　華　　民　　國　　109 　年　　 6　　月　　30　　日
                  民事第一庭
　　　　　　          審判長法  官  吳光釗
                            法  官  曾錦昌
                            法  官  鄧晴馨
正本係照原本作成。
本裁定除以適用法規顯有錯誤為理由外，不得再抗告。如提起再
抗告，應於收受送達後10日內委任律師為代理人向本院提出再抗
告狀。並繳納再抗告費新臺幣１千元。
中　　華　　民　　國　　109 　年　　6 　　月　　30　　日

  　　　　　　　　　　　　　書記官　莊昭樹